【裁判字號】    90,訴,142
【裁判日期】    900216
【裁判案由】    違反稅捐稽徵法
【裁判全文】
臺灣高雄地方法院刑事判決                            九十年度訴字第一四二號
    公  訴  人  臺灣高雄地方法院檢察署檢察官
    被      告  乙○○
右列被告因違反稅捐稽徵法案件，經檢察官提起公訴（八十九年度偵字第二四一九Ｏ
號），本院判決如左：
    主  文
乙○○商業負責人以明知為不實之事項，而填製會計憑證，處有期徒刑貳月，如易科
罰金，以參佰元折算壹日。又商業負責人，為納稅義務人以不正當方法逃漏稅捐，處
有期徒刑參月，如易科罰金，以參佰元折算壹日；應執行有期徒刑肆月，如易科罰金
，以參佰元折算日。
    事  實
一、乙○○係設於高雄市前金區○○○路八十七號十一樓「動物園視聽歌唱」（獨資
    ）之商業負責人，為從事業務之人。其明知甲○○雖曾於民國八十七年三月至四
    月間在「動物園視聽歌唱」商號內工作十餘天領取客人所交付之小費，但於上開
    期間其並未支領薪資，竟於八十八年間某日，基於逃漏稅捐之犯意，將「動物園
    視聽歌唱」商號八十七年度各類所得扣繳暨免扣繳憑單（下稱扣繳憑單）之會計
    憑證，登載甲○○於八十七年三至四月間（起訴書誤繕為八十九年三至四月間）
    向「動物園視聽伴唱」商號領得薪資新台幣（下同）六萬元之不實事項後，並在
    其業務上所製作「動物園視聽伴唱」之中華民國八十七年度營利事業所得稅結算
    申報書內登載該不實之內容，再利用不知情之會計事務所人員，於八十八年三月
    間某日持該扣繳憑單及結算申報書，向財政部高雄市國稅局申報「動物園視聽伴
    唱」八十七年度營利事業所得之營業費用中薪資部分支出，並以此不正當之方法
    為「動物園視聽伴唱」逃漏八十七年度營利事業所得稅計一萬五千元，足以生損
    害於甲○○及稅捐機關課稅之正確性。
二、案經甲○○檢舉由財政部高雄市國稅局函送臺灣高雄地方法院檢察署檢察官偵查
    起訴。
    理  由
一、右揭事實，訊據被告乙○○除矢口否認虛報金額係六萬元，辯稱伊係與甲○○約
    定以小費為薪資云云外，餘均坦承不諱，核與被害人甲○○指述之情即相符。被
    告係「動物園視聽伴唱」之負責人，此有卷附之營利事業投資人明細及分配盈餘
    表、臺灣地區營利事業及扣繳單位稅籍資料查詢單各一份足參；被害人甲○○於
    八十七年三至四月間並未在「動物園視聽伴唱」商號支領薪水，並有甲○○之檢
    舉書影本一份附卷足參；被告填載甲○○於八十七年度三至四月分在「動物園視
    聽伴唱」支領薪資六萬元，復有扣繳憑單影本一份附卷可資佐證，另被告將甲○
    ○上開載述之薪資列入「動物園視聽伴唱」商號之營業成本，其行號當年度逃漏
    之營利事業所得稅稅額為一萬五千元，復有八十九年十月二十三日財政部高雄市
    國稅局財高國稅法字第八九○五四六九四號函文及八十七年度「動物園視聽伴唱
    」營利事業所得稅核定通知書、申報書各一份在卷可稽，是以被告之自白，與事
    證相符，應堪採信。至於被害人甲○○於「動物園視聽伴唱」商號所領取之報酬
    ，業據其證陳：伊並未領薪水，只有收小費大約幾千元等語，核與被告所陳：甲
    ○○是領取小費之語相符，足證交付報酬之對象，係前往該商號消費之客人，並
    非被告，是以被告實際上並未支薪予被害人之事實至為顯然，從而被告上開辯詞
    ，自不足採，故本件事證明確，被告犯行堪以認定。
二、查被告係「動物園視聽伴唱」之負責人，為商業負責人及從事業務之人，又營利
    事業填報扣繳憑單，乃附隨其業務而製作，係屬業務上所掌之文書（最高法院七
    十年九月二十一日七十年度第九次刑事庭會議決議同此見解），而扣繳憑單係扣
    繳義務人將給付總額及扣繳稅額彙報供稽徵機關查核之用，亦屬商業會計法第十
    五條第一款、第十六條第二款所定之會計憑證，而營利事業所得稅申報書係附隨
    被告所經營之「動物園視聽伴唱」之業務而作成之文書，被告既明知甲○○領取
    薪資之資料不實，仍虛報被害人甲○○八十七年度三至四月領取薪資為六萬元，
    列為成本，填載扣繳憑單及營利事業所得結算申報書向財政部高雄市國稅局申報
    ，足以生損害於甲○○及稅捐機關核稅之正確性，並為納稅義務人「動物園視聽
    伴唱」逃漏稅捐，核其所為，係犯稅捐稽徵法第四十七條第三款、第四十一條之
    納稅義務人以不正當方法逃漏稅捐罪、商業會計法第七十一條第一款之明知不實
    事項填製會計憑證罪、刑法第二百十六條、第二百十五條之行使業務上登載不實
    文書罪。被告利用不知情之會計事務所人員為之，係間接正犯。被告製作不實扣
    繳憑單之行為，雖同時觸犯刑法第二百十五條之業務登載不實文書罪及商業會計
    法第七十一條第一款之明知不實事項填製會計憑證罪，惟商業會計法第七十一條
    第一款係刑法第二百十五條之特別規定，自應優先適用。又被告於製作不實之營
    利事業所得稅結算申報書及薪資所得扣繳憑單後同時持以行使，係基於持憑申報
    稅捐之單一犯意，應僅論以一次之行使業務上登載不實文書罪。其登載不實事項
    於業務上文書之行為係行使行為之階段行為，應為行使行為所吸收，不另論罪。
    被告所犯上開明知不實事項填製會計憑證罪與行使業務上登載不實文書罪間，有
    方法結果之牽連關係，屬裁判上一罪，應依牽連犯之例，從一重之填製不實會計
    憑證罪處斷。又稅捐稽徵法第四十七條第一款之規定，係將納稅義務人之公司之
    責任，基於刑事政策之考慮，於其應處徒刑範圍內，轉嫁於公司之負責人，故此
    情形而受罰之公司負責人，乃屬於「代罰」之性質，其並非逃漏稅捐之納稅義務
    人。而刑法第五十五條所謂之牽連犯，必須二個以上之行為有方法與結果之關係
    ，始足構成，亦即必須以犯一罪之方法行為犯他罪，或以犯一罪之結果行為犯他
    罪，方得成立牽連關係，公司負責人既非逃漏稅捐之納稅義務人，其僅係代罰而
    已，公司以不正當方法逃漏稅捐，縱由該公司負責人或其他有權代表公司之自然
人代表公司為之，究非屬於公司負責人本身之犯罪行為，自與該公司負責人之其
    他犯罪行為間，無方法結果之牽連關係可言（最高法院八十五年度台上字第六○
    六五號判決亦同此見解），被告既為商業負責人，而以不正當方法使「動物園視
    聽伴唱」逃漏稅捐，是被告所犯上開以不正當方法逃漏稅捐罪及填製不實會計憑
    證罪，犯意各別，行為互殊，應分論併罰。另按被告所犯法條，起訴書雖應記載
    ，但法條之記載，究非起訴之絕對必要條件，若被告有兩罪，起訴書已載明其犯
    罪事實而僅記載一個罪名之法條，其他一罪雖未記載法條，亦應認為業經起訴，
    最高法院著有六十四年臺非字第一四二號判例足資參照。本件公訴意旨雖未於論
    罪法條欄詳載被告另有違反商業會計法第七十一條第一款之商業負責人明知不實
    事項填載會計憑證罪，惟觀諸其犯罪事實欄已載明被告有虛偽製作甲○○領取六
    萬元薪資之扣繳憑單，而扣繳憑單既為商業憑證，業如前述，佐以前開判例意旨
    ，顯見被告違反商業會計法第七十一條第一款之罪，業已起訴，本院自應併予審
    究，附此敘明。又公訴人雖未論及被告虛偽填寫營利事業所得稅結算申報書犯行
    ，惟被告填載業務上所製作不實之營利事業所得稅結算申報書犯行，為其行使業
    務登載不實文書之行為所吸收，而被告行使業務登載不實文書之行為，與上開違
    反商業會計法第七十一條第一款部份具有牽連犯之裁判上一罪關係，已如前述，
    本院自得予以審判。爰審酌被告雖因一時貪慾，為圖己利，而逃漏稅捐，非但損
    及甲○○，亦影響國家稅捐課稅之正確性，顯具有惡性；惟念其並無前科，此有
    臺灣高雄地方法院檢察署刑案資料查註紀錄表附卷足按，足見其品行尚佳，及其
    逃漏稅捐之稅額等一切情狀，就其所犯二罪，各量處如主文所示之刑，並定其應
    執行之刑，及分別諭知易科罰金之折算標準，藉資懲儆，（按中華民國刑法第四
    十一條業已經立法院於九十年一月四日修正，總統於九十年一月十日公布，自九
    十年一月十二日起施行，雖被告於行為時所犯本二件最重本刑為五年以下有期徒
    刑之罪，依修正前刑法第四十一條之規定，並不得因身體、教育、職業或家庭之
    關係，執行顯有困難時，而宣告一元以上、三元以上折算一日之易科罰金，惟本
    案於裁判時刑法第四十一條已就所犯之最重本刑提高為五年以上有期徒刑之罪，
    而受六月以下有期徒刑或拘役之宣告者，亦得因前開執行顯有困難之理由易科罰
    金，本案被告既所犯上開二罪最重本刑均為五年以下有期徒刑之罪，且經本院分
    別量處有期徒刑二月及三月，故依刑法二條第一項之規定，自應適用裁判時之修
    正後刑法第四十一條前段之規定，最高法院亦著有二十四年七月總會決議足資參
    照，併此敘明）。又被告所製作不實之營利事業所得稅結算申報書及薪資所得扣
    繳憑單，業經被告呈交財政部高雄市國稅局，編為該局之卷證，已非被告所有，
    自不併予宣告沒收，附此敘明。
據上論斷，應依刑事訴訟法第二百九十九條第一項前段，稅捐稽徵法第四十七條第三
款、第四十一條，商業會計法第七十一條第一款，刑法第十一條、第二條第一項前段
、第五十五條、第二百十六條、第二百十五條、第五十一條第五款，第四十一條，罰
金罰鍰提高標準條例第一條前段、第二條，判決如主文。
中       華      民      國      九十      年     二     月    十六     日
                                 臺灣高雄地方法院刑事第二庭
                                       法  官  李代昌
右正本證明與原本無異。
如不服本判決，應於判決送達後十日內，向本院提出上訴狀。
                                       書記官 吳韻芳
中       華      民      國      九十      年     二     月    十六     日
附錄本案判決論罪科刑法條：
稅捐稽徵法第四十一條：
納稅義務人以詐術或其他不正當方法逃漏稅捐者，處五年以下有期徒刑、拘役或科或
併科新臺幣六萬元以下罰金。
商業會計法第七十一條第一款：
商業負責人、主辦及經辦會計人員或依法受託他他人處理會計事務之人員有左列情事
之一者，處五年以下有期徒刑、拘役或科或併科新台幣十五萬元以下罰金：
一、以明知為不實之事項而填製會計憑證或記入帳冊者。


司法院資訊處製作；財團法人民間司法改革基金會備份。
